臺灣高雄地方法院刑事判決　　　　　96年度訴字第1936號
公　訴　人　臺灣高雄地方法院檢察署檢察官
被　　　告　乙○○
　　　　　　　　　　（另案
上列被告因違反毒品危害防制條例案件，經檢察官提起公訴（96
年度毒偵字第2760、96年度毒偵字第3262號）及移送併辦（96年
度毒偵字第4063號），被告於本院準備程序進行中為有罪之陳述
，經本院合議庭裁定由受命法官獨任改依簡式審判程序審理，並
判決如下：
    主  文
乙○○施用第一級毒品，累犯，處有期徒刑壹年，減為有期徒刑
陸月，如易科罰金，以新台幣壹仟元折算壹日。
    事  實
一、乙○○前於民國90年間，因施用毒品案件，經依本院90年度
    毒聲字第5428號裁定送觀察、勒戒，因有繼續施用毒品傾向
    ，復先後經本院以90年度毒聲字第7323號裁定令入戒治處所
    施以強制戒治、以91年度毒聲字第2559號裁定停止戒治，所
    餘戒治期間付保護管束，再以91年度毒聲字第7093號裁定撤
    銷停止戒治，令入戒治處所施以強制戒治，於92年10月25日
    強制戒治執行完畢釋放，並經臺灣高雄地方法院檢察署檢察
    官以92年度戒毒偵字第984 號為不起訴處分確定。另於94年
    間，因施用毒品案件，經本院以94年度訴字第3036號判決判
    處有期徒刑10月確定，於95年2 月20日入監執行，甫於95年
    9 月17日縮刑期滿執行完畢。詎仍不知戒絕毒癮，猶於上開
    強制戒治執行完畢釋放後5 年內，基於反覆、延續施用第一
    級毒品海洛因之單一行為決意，自96年2 月9 日某時許迄至
    同年4 月8 日凌晨0 時許止，以平均1 、2 天施用約1 次之
    頻率，不定時在其位於高雄縣旗山鎮○○里○○街1 巷20號
    住處，以將第一級毒品海洛因摻水加入注射針筒內注射之方
    式，施用第一級毒品海洛因多次，其中於附表所示時、地施
    用第一級毒品海洛因後，為警查獲，經採集其尿液送驗，檢
    驗結果均呈嗎啡陽性反應，而獲悉全情。
二、案經高雄市政府警察局鼓山分局、三民二分局報告臺灣高雄
    地方法院檢察署檢察官偵查起訴，及高雄縣政府警察局仁武
    分局報告同署檢察官偵查後併案審理。
    理  由
一、按本件被告乙○○所犯係死刑、無期徒刑、最輕本刑為3 年
    以上有期徒刑以外之罪，其於準備程序就被訴事實為有罪之
    陳述，經本院告知簡式審判程序之旨，並聽取其與檢察官之
    意見後，認無不得或不宜改依簡式審判程序進行之情事，依
    刑事訴訟法第273 條之1 第1 項規定，裁定進行簡式審判程
    序，合先敘明。
二、訊據被告對於上揭時、地施用第一級毒品海洛因之事實於本
    院審理時供承不諱，且被告先後於附表所示之時間為警所採
    集之尿液，經送檢驗之結果，均確呈嗎啡陽性反應，亦有附
    表所示之尿液檢驗報告共3 紙在卷可佐。至起訴書所載被告
    係分別於96年2 月9 日上午10時15分許、96年2 月11日下午
    4 時14分許各回溯24小時內之某時（扣除公權力拘束期間）
    施用第一級毒品海洛因部分，參酌文獻記載，施用海洛因後
    24小時內經由尿液排出之量可達使用劑量之80 %，該種毒品
    於尿液中排出之最長時限，受施用劑量、施用方式、個人體
    質及代謝情況等因素影響，因個案而異，一般可檢出之最長
    時間為海洛因服用後2 至4 天等情，有行政院衛生署管制藥
    品管理局90年5 月4 日管檢字第93902 號函影本1 份附卷可
    稽，則起訴書所載被告施用毒品之時間與被告上開自白於96
    年2 月9 日某時、96年2 月10日某時之施用毒品時間，均係
    在施用第一級毒品海洛因後可檢出之時間範圍內；另就併案
    部分，被告所自白於96年4 月7 日晚間23時許至翌日凌晨0
    時許間之施用毒品時間，亦係於併案意旨書所載於96年4 月
    8 日0 時許回溯24小時內某時之範圍內，均堪認為同一事實
    ，而僅係時間誤載，附此敘明。是被告之自白核與事實相符
    ，洵堪採為論罪科刑之依據。本案事證明確，被告上開施用
    毒品犯行，堪以認定。
三、按觀察、勒戒或強制戒治執行完畢釋放後，5 年內再犯毒品
    危害防制條例第10條施用毒品之罪者，應依法追訴，同條例
    第23條第2 項定有明文。本件被告前於民國90年間，因施用
    毒品案件，經依本院90年度毒聲字第5428號裁定送觀察、勒
    戒，因有繼續施用毒品傾向，復先後經本院以90年度毒聲字
    第7323號裁定令入戒治處所施以強制戒治、以91年度毒聲字
    第2559號裁定停止戒治，所餘戒治期間付保護管束，再以91
    年度毒聲字第7093號裁定撤銷停止戒治，令入戒治處所施以
    強制戒治，於92年10月25日強制戒治執行完畢釋放，並經臺
    灣高雄地方法院檢察署檢察官以92年度戒毒偵字第984 號為
    不起訴處分確定，有該署刑案資料查註紀錄表、全國施用毒
    品案件紀錄表及臺灣高等法院被告前案紀錄表各1 份在卷可
    參。是被告於上開強制戒治執行完畢釋放後，5 年內再犯
    本件施用第一級毒品罪，依前開法條之規定，應依法追訴，
    本院自得依法論罪科刑。
四、按刑事法若干犯罪行為態樣，本質上原具有反覆、延續實行
    之特徵，立法時既予特別歸類，定為犯罪構成要件之行為要
    素，則行為人基於概括之犯意，在密切接近之一定時、地持
    續實行之複次行為，倘依社會通念，於客觀上認為符合一個
    反覆、延續性之行為觀念者，於刑法評價上，即應僅成立一
    罪。學理上所稱「集合犯」之職業性、營業性或收集性等具
    有重複特質之犯罪均屬之，例如經營、從事業務、收集、販
    賣、製造、散布等行為概念者是（最高法院95年度台上字第
    1079號判決參照），毒品危害防制條例既依成癮性、濫用性
    及對社會危害性而將毒品分為四級，且僅規定處罰施用第一
    、二級毒品，足見毒品危害防制條例所處罰施用第一、二級
    毒品，其構成要件之行為要素係具有成癮、濫用之反覆、延
    續實行特性，且本件被告前經觀察、勒戒及強制戒治，均未
    能戒除施用毒品之習，又以約1 、2 天1 次之頻率施用第一
    級毒品海洛因，足見其確係基於因成癮而反覆施用第一級毒
    品海洛因，依社會通念於客觀上認為符合一個反覆、延續性
    之行為觀念，於刑法評價上，即應僅成立「集合犯」之一罪
    。次按海洛因係毒品危害防制條例第2 條第2 項第1 款所稱
    之第一級毒品，不得非法持有、施用。核被告所為，係犯毒
    品危害防制條例第10條第1 項之施用第一級毒品罪。其持有
    第一級毒品海洛因之低度行為，為施用第一級毒品海洛因之
    高度行為所吸收，不另論罪。併辦意旨所指如附表編號三所
    示時、地之施用行為，及附表以外其餘施用之次數部分，既
    均與起訴部分有集合犯之實質上一罪關係，應為起訴效力所
    及，本院自應併予審究。又被告前於94年間，因施用毒品案
    件，經本院以94年度訴字第3036號判決判處有期徒刑10月確
    定，於95年2 月20日入監執行，並於95年9 月17日縮刑期滿
    執行完畢，有臺灣高等法院被告前案紀錄表、臺灣高雄地方
    法院檢察署刑案資料查註紀錄表各1 份在卷可按，其於5 年
    之內故意再犯本件有期徒刑以上之罪，為累犯，應依法加重
    其刑。爰審酌被告前有搶奪、偽造文書、竊盜之前科，有上
    揭前科資料紀錄在卷可稽，品行不佳，且經觀察、勒戒及強
    制戒治、徒刑執行後，仍未能戒絕其毒癮，而再次施用毒品
    ，足證前開保安處分措施及處刑均已難矯治其惡性，惟念其
    於犯罪後坦承犯行、所犯為自戕行為及考量其施用次數、頻
    率等一切情狀，量處如主文所示之刑，以資懲儆。末按「中
    華民國96年罪犯減刑條例」業經總統於96年7 月4 日公布，
    同年7 月16日施行，本件被告犯罪時間，係在96年4 月24日
    以前，且其所犯罪名與宣告刑，經核符該條例第2 條第3 款
    規定，且無第3 條所列不予減刑之情形，本件即應於減刑後
    ，依同條例第7 條規定於判決主文同時諭知其宣告刑及減得
    之刑，併就經減刑後未逾6 月之宣告刑部分，參審酌被告為
    國小畢業，從事眷村拆除工程，每日收入新台幣1,500 至2,
    000 元左右，每月約可工作20日，業據其於本院審理中供明
    在卷及其犯罪情節等情狀，諭知如主文所示易科罰金之折算
    標準。
據上論斷，應依刑事訴訟法第273 條之1 第1 項、第299 條第1
項前段，毒品危害防制條例第10條第1 項，刑法第11條前段、第
47條第1 項、第41條第1 項前段，中華民國九十六年罪犯減刑條
例第2 條第1 項第3 款、第7 條、第9 款，判決如主文。
本案經檢察官甲○○到庭執行職務。
中　　華　　民　　國　　96　　年　　8 　　月　　16　　日
                  刑事第十六庭  法　官  黃苙荌
以上正本證明與原本無異。
如不服本判決，應於判決送達後10日內，向本院提出上訴狀。
中　　華　　民　　國　　96　　年　　8 　　月　　16　　日
                                書記官  郭育秀
附錄本案論罪科刑法條全文：
毒品危害防制條例第10條
施用第一級毒品者，處 6 月以上 5 年以下有期徒刑。
附表：
┌──┬────┬────┬───────┬──────────┬────┐
│編號│施用時間│地   點 │查獲經過      │尿液檢驗結果        │備註    │
├──┼────┼────┼───────┼──────────┼────┤
│一  │96年2 月│高雄縣旗│於96年2 月9日 │呈嗎啡陽性反應，有高│本案部分│
│    │9日某時 │山鎮湄洲│上午8 時10分許│雄市政府警察局鼓山分│（96年度│
│    │        │里永福街│，在高雄市鼓山│局查獲毒品案件嫌疑人│毒偵字第│
│    │        │1 巷20號│區○○○路127 │尿液代碼姓名對照表、│3262號）│
│    │        │住處。  │號前，因形跡可│濫用藥物尿液檢體監管│。      │
│    │        │        │疑為警盤查，經│紀錄表、高雄市立凱旋│        │
│    │        │        │其同意後於同日│醫院（下稱凱旋醫院）│        │
│    │        │        │採尿送驗。    │96年3 月1 日濫用藥物│        │
│    │        │        │              │尿液檢驗報告各1紙在 │        │
│    │        │        │              │卷可稽。            │        │
├──┼────┼────┼───────┼──────────┼────┤
│二  │96年2 月│同上。  │於96年2 月11日│呈嗎啡陽性反應，有高│本案部分│
│    │10日某時│        │下午3 時40分許│雄市政府警察局三民二│（96年度│
│    │許。    │        │，在高雄市三民│分局偵辦毒品案件尿液│毒偵字第│
│    │        │        │區○○○路與寧│對照表、濫用藥物尿液│2760號）│
│    │        │        │夏街口為警盤查│檢體監管紀錄表、凱旋│。      │
│    │        │        │，經其同意後於│醫院96年2 月26日濫用│        │
│    │        │        │同日採尿送驗。│藥物尿液檢驗報告各1 │        │
│    │        │        │              │紙附卷可憑。        │        │
├──┼────┼────┼───────┼──────────┼────┤
│三  │96年4 月│同上。  │於96年4 月8日 │呈嗎啡陽性反應，有高│併案部分│
│    │7 日晚間│        │凌晨0 時許，在│雄縣政府警察局仁武分│（96年度│
│    │11時許至│        │高雄縣大樹鄉九│局偵辦毒品案件尿液採│毒偵字第│
│    │96年4 月│        │曲堂附近為警查│證檢驗對照表、台灣檢│4063號）│
│    │8 日凌晨│        │獲，經其同意後│驗科技股份有限公司  │。      │
│    │0 時許間│        │隨即採尿送驗。│96年4 月18日KH200740│        │
│    │。      │        │              │068010號濫用藥物尿液│        │
│    │        │        │              │檢驗報告各1 紙附卷可│        │
│    │        │        │              │憑。                │        │
└──┴────┴────┴───────┴──────────┴────┘
